臺灣高等法院高雄分院刑事判決
111年度上訴字第816號
上  訴  人  
即  被  告  莊豐瑜



選任辯護人  王仁聰律師
            田崧甫律師
上列上訴人因毒品危害防制條例案件，不服臺灣高雄地方法院11
1年度審訴字第340號，中華民國111年7月12日第一審判決（起訴
案號：臺灣高雄地方檢察署110年度偵字第25653號）關於量刑部
分，提起上訴，本院判決如下：
    主  文
上訴駁回。
    理  由
壹、程序事項：
一、刑事訴訟法第348條第3項規定：「上訴得明示僅就判決之刑
    、沒收或保安處分一部為之」，其立法理由指出：「為尊重
    當事人設定攻防之範圍，並減輕上訴審審理之負擔，容許上
    訴權人僅針對刑、沒收或保安處分一部提起上訴，其未表明
    上訴之認定犯罪事實部分，則不在第二審之審判範圍。如為
    數罪併罰之案件，亦得僅針對各罪之刑、沒收、保安處分或
    對併罰所定之應執行刑、沒收、保安處分，提起上訴，其效
    力不及於原審所認定之各犯罪事實，此部分犯罪事實不在上
    訴審審查範圍」。是科刑事項已可不隨同其犯罪事實而單獨
    成為上訴之標的，且上訴人明示僅就科刑事項上訴時，第二
    審法院即不再就原審法院所認定之犯罪事實為審查，而應以
    原審法院所認定之犯罪事實，作為論認原審量刑妥適與否之
    判斷基礎。
二、本件上訴人即被告莊豐瑜（下稱被告）於本院審理時，已明
    示係針對原判決量刑部分上訴（見本院卷第128頁），依據
    前述說明，本院僅就原審判決關於量刑妥適與否進行審理，
    至於原審判決其他部分，則非本院審查範圍。
貳、本案據以審查量刑妥適與否之原審所認定之犯罪事實、所犯
    罪名與科刑衡量：
一、原審認定之犯罪事實
　　被告知悉甲基安非他命為第二級毒品，依法不得持有，竟基
    於持有第二級毒品逾純質淨重20公克之犯意，於民國110年1
    1月19日15時許，在國道88號快速道路附近，向姓名、年籍
    不詳，綽號「阿猴」之人購買逾純質淨重20公克之第二級毒
    品甲基安非他命而持有之。嗣莊豐瑜於110年11月19日22時
    許，在高雄市○○區○○街000巷00弄0號前，經警查獲為毒品通
    緝犯而依法逮捕，並扣得甲基安非他命1包（總純質淨重188
    .04公克），始查悉上情。
二、所犯罪名
　　核被告莊豐瑜所為，係違反毒品危害防制條例第11條第4項
    之持有第二級毒品純質淨重20公克以上罪。
三、原審審酌被告持有第二級毒品數量高達純質淨重188.04公克
    ，數量甚大，顯可能滋生其他犯罪；又被告曾有多次違反毒
    品危害防制條例、違反藥事法之素行，有臺灣高等法院被告
    前案紀錄表1份在卷可查。惟考量被告坦承犯行；兼衡以被
    告於警詢時自承之智識程度、經濟狀況；及被告於106年間
    ，曾持有第二級毒品純質淨重24.981公克，經臺灣屏東地方
    法院以106年度簡字第2405號判處有期徒刑6月確定（下稱前
    案），有前案判決、被告前案紀錄表足憑，而本件被告持有
    甲基安非他命之數量為純質淨重為188.04公克，為被告前案
    持有毒品數量之7倍有餘，益證前案刑度無法達成預防被告
    再犯之刑罰目的；佐以公訴檢察官具體求處有期徒刑2年，
    與前案之刑度相較，尚屬適當等一切情狀，量處有期徒刑2
    年。
四、上訴論斷
　㈠被告上訴意旨略以：被告於本件遭警方逮捕前，另因販賣毒
    品未遂等罪，遭原審法院判處應執行有期徒刑5年2月，目前
    也因另案在高雄第二監獄執行中，是被告將面臨多年刑期，
    應足以矯正一切毒品惡習，被告也確實深切悔悟，不讓家人
    傷心難過，懇請將本案刑度減輕，以利被告早日服刑完畢，
    重新做人等語。
　㈡被告所犯毒品危害防制條例第11條第4項之持有第二級毒品純
    質淨重20公克以上罪，其法定刑為處6月以上5年以下有期徒
    刑，得併科新臺幣70萬元以下罰金。原審針對本案被告所犯
    量處有期徒刑2年，係屬中度量刑，然考量上開法文既以持
    有毒品純質淨重之數量作為構成要件，該行為人持有毒品數
    量之多寡，自為科刑時應斟酌之最主要量刑因子。另被告之
    前科素行，雖屬「犯罪行為人屬性」之單純科刑事實，然此
    牽涉被告再犯危險及復歸社會可能，是於量刑時亦應審酌作
    為加重或減輕刑罰之量刑調整事項。查被告持有第二級毒品
    純質淨重高達188.04公克，已逾構成要件規範處罰之最低數
    量（即20公克）甚多，已難對其量處輕度之刑，參以被告前
    有多次違反毒品危害防制條例、違反藥事法犯行，另於106
    年間曾因持有第二級毒品純質淨重24.981公克，經臺灣屏東
    地方法院以106年度簡字第2405號判處有期徒刑6月確定，有
    臺灣高等法院被告前案紀錄表1份在卷可查，顯見被告素行
    不佳，除屢為毒品犯罪外，甚至還再為相同持有毒品逾量犯
    行，且持有毒品數量較之前所犯多出7倍有餘，益徵前案刑
    度無法達成預防被告再犯之刑罰目的，自應從重予以量處，
    而不能僅為輕度量刑。是原審綜合上情對於被告本案所為量
    刑，經核已斟酌刑法第57條各款所列情狀，在適法範圍內加
    以裁量，客觀上並無過重，符合罪刑相當原則，量刑應屬妥
    適。至被告所稱其前案已遭判處重刑云云，則與本案量刑考
    量無關，其上訴請求從輕量刑，並無理由，應予駁回。
據上論斷，依刑事訴訟法第368條，判決如主文。
本案經檢察官林芝君提起公訴，檢察官孫小玲到庭執行職務。
中　　華　　民　　國　　111 　年　　11　　月　　16　　日
                  刑事第四庭　　審判長法　官　黃建榮
　　　　　　　　　　　　　　　　　　  法　官　林書慧
　　　　　　　　　　　　　　　　　 　 法　官　黃宗揚　
以上正本證明與原本無異。
如不服本判決應於收受本判決後20日內向本院提出上訴書狀，其
未敘述上訴理由者，並得於提起上訴後20日內向本院補提理由書
狀（均須按他造當事人之人數附繕本）「切勿逕送上級法院」。
中　　華　　民　　國　　111 　年　　11　　月　　16　　日
　　　　　　　　　　　　　　　　　　　書記官  秦富潔　
附錄本判決論罪科刑法條：　
毒品危害防制條例第11條第4項
持有第二級毒品純質淨重二十公克以上者，處6月以上5年以下有
期徒刑，得併科新臺幣70萬元以下罰金。